臺灣板橋地方法院民事裁定　九十一年度勞小上字第一一號
　　上　訴　人　宏瑞彩色印刷有限公司
　　法定代理人　陳筱慧
　　被　上訴人　甲○○
右當事人間請求給付薪資等事件，上訴人對於中華民國九十一年六月十七日本院板橋
簡易庭九十一年度板勞小字第二七號小額訴訟事件第一審判決提起上訴，本院裁定如
左：
    主      文
上訴駁回。
上訴人應負擔之第二審訴訟費用額確定為新臺幣肆佰玖拾捌元。
    理      由
一、按小額訴訟程序，依民事訴訟法第四百三十六條之二十四第一項之規定，固得上
    訴於管轄之地方法院，惟依同條第二項之規定，其上訴理由，非以其判決違背法
    令為理由，不得為之。又小額訴訟程序，當事人於第二審程序不得提出新攻擊或
    防禦方法，同法第四百三十六條之二十八前段亦定有明文。意即小額訴訟程序，
    基本上其訴訟程序之設計，無非欲使當事人就該小額訴訟事件能儘速定息紛爭，
    故求急速解決，而以二審終結，同時異於該簡易訴訟程序之設計（一、二審為事
    實審，例外以判決違背法令即適用法規顯有錯誤，使得飛躍上訴於最高法院，此
    有民事訴訟法第四百三十六條之一及同條之二規定足參），就該小額訴訟程序以
    第一審為事實審，第二審則為法律審（即以一審判決是否違背法令唯論，此觀諸
    小額訴訟程序所規範之民事訴訟法第四百三十六條之二十四第二項規定自明）為
    設計，是以該小額訴訟程序，於民事訴訟法第四百三十六條之三十二乃有規定準
    用該普通訴訟程序之二審規定（諸如同法第四百四十條上訴期間、第四百四十一
    條上訴狀之法定程式、第四百四十一條及四百四十二條上訴不合法之處理）及普
    通訴訟程序之第三審即法律審規定（諸如同法第四百六十八條、第四百六十九條
    規定判決違背法令情形、第百七十一條上訴理由之表明提出及未合法提出之處理
    ）。意即依上說明，就該小額訴訟事件之第二審上訴：（一）倘不符上訴之法定
    程式（即民事訴訟法第四百四十一條之規定上訴聲明之記載陳述）、上訴期間、
    上訴費之繳交等要件，當即依前揭第四百三十六條之規定準用該二審即同法第四
    百四十一條或第四百四十二條之規定為命補正，逾期未補正或不能補正者，始以
    裁定駁回。（二）於該上訴理由之提出，觀諸民事訴訟法第四百三十六條之二十
    五之規定，該法條乃規定上訴狀應記載上訴理由，同時應具體載明判決所違背之
    法令及其具體內容，係涉及該法律審所規範之應如何為上訴理由之表明及提出，
    是此部份即應依前揭小額訴訟程序第四百三十六條之三十二規定，準用該法律審
    之第四百七十一條之規定，意即如上訴人所提上訴狀未表明上訴理由（關於未合
    法表明上訴理由者詳如理由二所述），即應於上訴後二十日內提出理由書，否則
    未提出者，即毋庸命提出或補正，而逕得由二審法院裁定駁回，此核先敘明。
二、次按民事訴訟法第四百三十六條之二十五之規定，小額訴訟程序之上訴人，於上
    訴二審（即法律審）時，應以判決違背法令為據，同時上訴狀應載明原判決所違
    背之法令及其具體內容，及依訴訟資料可認為原判決有違背法令之具體事實。從
    而，該當事人以該小額訴訟之原判決有違背法令而提起上訴時，其上訴狀理由就
    上開內容應有具體之指摘，並揭示該法規之條項及具體內容，如係成文法以外之
    法則，倘為司法院之解釋或判例，則應揭示該判解之字號及內容，如係該民事訴
    訟法第四百六十九條所規定之各款事由，則應揭示合於該條款之事實，上訴狀或
    理由書如未依此項方法表明者，即難認為已對該原審判決之違背法令有具體之指
    摘，又上訴人僅就原審取捨證據任加指摘，並未具體指摘原判決違背何等法規，
    其上訴難謂合法，此有最高法院七十一年台上字第三一四號判例可資參照。
三、經查，本件上訴人就該中華民國九十一年六月十七日本院板橋簡易庭九十一年度
    板勞小字第二七號之原審判決，固於法定期間內提起上訴，然就其上訴狀之上訴
    理由記載，無非以：（一）上訴人於九十一年五月二十五日連續收到二封法院送
    達之通知書，上訴人誤為同一案件，因此只記其中之一日期為六月七日上午十時
    二十三分，並於當日準時出庭，被上訴人於當庭向法官撤回訴訟，上訴人誤認此
    案就此結束。（二）另依法院送達之通知書註明，到庭種類為調解，並無通知到
    庭言詞辯論，故不能以言詞辯論期日未到場而為判決。（三）被上訴人於九十一
    年二月二十日上午因工作態度不佳，與上訴人公司主管言詞衝突後表明離開公司
    ，上訴人多次聯繫要求其返回公司辦理離職手續，被上訴人均不予理會，上訴人
    始於二月二十八日以連續曠職為由予以解雇。（四）此案經台北縣勞工局調解，
    被上訴人並於五月二日回公司填具離職申請書，同意以終止契約辦理離職，領取
    薪資，並於明細表上簽收付清等上訴理由，而指摘原判決不當，惟均未載明原判
    決違背之法令及具體內容，揆諸前揭理由二及最高法院判例所述，本件上訴人即
    未就原判決違背法令為具體指摘，況上訴人所提之前揭上訴理由（三）、（四）
    ，均係屬於第二審程序所提出之新攻擊、防禦方法，即與民事訴訟法第四百三十
    六條之二十八前段規定有違，且該等上訴理由（三）、（四），係就原審取捨證
    據、認定事實之職權行使，指摘原判決不當，揆諸前揭說明，應認其上訴為不合
    法，依民事訴訟法第四百三十六條之三十二規定，準用該法律審之同法第四百七
    十一條之規定，本件上訴人上訴狀即未合法表明本件上訴理由，而該上訴人於本
    件九十一年七月二十三日上訴後二十日內或迄今，均未提出合法之上訴理由書，
    即應由本院依法裁定駁回。
四、又按民事訴訟法第四百三十六條之八所規定之小額訴訟事件，依法應行調解程序
    者，如當事人一造於調解期日五日前，經合法通知無正當理由而不於調解期日到
    場，法院得依到場當事人之聲請，命即為訴訟之辯論，並得依職權由其一造辯論
    而為判決。調解期日通知書，並應記載該不到場之效果，民事訴訟法第四百三十
    六條之十二第一項、第二項定有明文。而本件原審訴訟標的金額為新臺幣（下同
    ）三萬七千八百四十二元，且屬財產權訴訟，有被上訴人於原審所提之民事支付
    命令狀可稽，則本件訴訟係屬民事訴訟法第四百三十六條之八所規定之小額訴訟
    事件，且依同法第四百零三條第一項第十一款之規定，應行調解程序。又原審九
    十一年六月三日調解期日通知書係於九十一年五月二十八日送達上訴人，有送達
    證書一份附於原審卷可憑，原審法院係於調解期日五日前合法通知上訴人到場，
    且觀諸上訴人所提原審九十一年六月三日調解期日通知書影本上「注意事項」欄
    第七點亦載明：「小額事件當事人於調解期日五日前，經合法通知無正當理由而
    不於調解期日到場，本院得命即為訴訟辯論，並得依職權由一造辯論而為判決」
    等語，該調解通知書已記載民事訴訟法第四百三十六條之十二第一項所規定不到
    場之效果，而上訴人稱因誤認前開調解通知書係同一案件之重複寄件云云，乃屬
    可歸責於上訴人之事由而未到場，亦核與民事訴訟法第三百八十六條所規定之事
    由不符，是以本件上訴人經合法通知無正當理由而不於九十一年六月三日調解期
    日到場，原審依民事訴訟法第四百三十六條之十二第一項規定，以到場被上訴人
    之聲請，命即為訴訟之辯論，並由被上訴人一造辯論而為判決，並無違誤，上訴
    人指稱原審不能由被上訴人一造辯論而為判決乙節，核屬誤會，併此敘明。
四、訴訟費用之負擔：
    經查，本件上訴費用為三百九十六元，郵資為一百零二元，合計為四百九十八元
    ，應由上訴人負擔，爰確定如主文第二項所示。
五、據上論結，本件上訴為不合法，依民事訴訟法第四百三十六條之三十二、第四百
    七十一條、第四百三十六條之十九第一項、第九十五條、第七十八條，裁定如主
    文。
中　　　華　　　民　　　國　　九十一　　年　　　八　　　月　　二十二　　日
                                  臺灣板橋地方法院民事第二庭
~B審判長法官　陳忠行
~B　　　法官　許必奇
~B　　　法官　林海祥
右為正本係照原本作成
不得抗告。
中　　　華　　　民　　　國　　九十一　　年　　　八　　　月　　二十二　　日
~B法院書記官　楊舒惟
